臺灣高等法院高雄分院刑事判決　　　　　　　　　　九十一年度上易字第一九號
　　上訴人
　　即被告　丙○○
右上訴人因恐嚇等案件，不服臺灣高雄地方法院九十年度易字第三七一二號中華民國
九十年十一月六日第一審判決（起訴案號：臺灣高雄地方法院檢察署八十九年度偵字
第三七一二號），提起上訴，本院判決如左：
    主  文
上訴駁回。
    事  實
一、丙○○有竊盜及侵占等前科，其於民國（下同）八十五年十月間所犯竊盜案件，
    經台灣高雄地方法院判處有期徒刑六月確定，並於八十六年三月二十三日執行完
    畢；另於八十八年三月間因侵占案件，經台灣高雄地方法院判處有期徒刑八月確
    定，並於八十九年二月一日執行完畢；復於八十九年一月間因竊案件，經本院判
    處有期徒刑一年確定，於八十九年四月間因到案執行，經台灣高雄地方院檢察署
    發布通緝。仍意圖為自己不法之所有，於八十九年七月十三日十一時許，在桃園
    縣龜山鄉○○村○○路○段五五一巷四號，趁乙○○不注意之際，自乙○○之皮
  包內，取走乙○○向丁○○所借丁○○所有車牌號碼Ｖ六─八七二六號自用小客
    車之鑰匙一支，委由不知情不詳姓名之人複製後，在桃園縣桃園市○○○街、大
    興西路口，以上開複製之鑰匙竊取丁○○所有上開自用小客車一部，得手後供己
    使用；並為籌措通緝期間之費用，而夥同一不詳姓名年籍之成年男子，二人共同
    意圖為自己不法之有，於八十九年七月底某日，由該不詳姓名男子書寫並寄發一
    封信函予丁○○，內容謂：如不交付新台幣七萬元，要將該自用小客車分解等語
    ，以此恐嚇丁○○，惟丁○○並未依信所示前往交付金錢，而未得逞。嗣經警於
    八十九年十二月八日七時三十分許，丙○○駕駛上開車輛行經高雄市○○街○○
    街口時，為警查獲，並扣得丙○○所複製之自用小客車鑰匙二支。
二、案經高雄市政府警察局鹽埕分局報請台灣高雄地方法院檢察署檢察官偵查起訴。
    理  由
一、上訴人即被告丙○○經本院合法傳喚未到庭，惟據其於原審到庭對於上開竊取被
    害人丁○○自用小客車一事固不諱言，但矢口否認有何寄信恐嚇丁○○交付金錢
    之犯行，辯稱：伊未寫信寄予被害人丁○○，可能係先前伊認識一名自稱姓「張
    」小名「阿順」之男子，伊有託該男子賣車，該男子見過行車執照資料，而寫信
    向被害人恐嚇交付金錢云云。經查，被告於竊車後確有書寫一封信給被害人丁○○，要求至屏東火車站交付七萬元贖車款，否則將車解體等情，業經被告於警訊
    及偵查中坦承無誤（見警卷第二頁及偵查卷第九頁反面），且據被害人丁○○於
    警訊及偵查中指訴綦詳，並有該恐嚇之信函影本一紙附卷可查，被告雖於原審審
    理中改稱可能係先前伊認識一名自稱姓「張」之男子見過行車執照資料後所為，
    惟核之上開信件之內容論及被害人係美髮師，及母親戴林春杏等，且信中要求被
    害人丁○○親自一人前往屏東火車站，並未指示如何予取錢之人辨識身分之方式
    ，顯見寄信之人係與被害人丁○○相識之人，被告所稱係一不知名之人見到被害
    人丁○○之行車執照後自己所為等語，顯係卸責之詞，不足採信；此外，竊車部
    分並有被告所複製之自用小客車鑰匙二支扣案可憑，罪證明確，被告犯行堪以認
    定。
二、核被告所為，係犯刑法第三百二十條第一項之竊盜罪、第三百四十六條第三項第
    一項之恐嚇取財未遂罪。甲訴意旨認被告上開恐嚇取財部分，係犯刑法第三百零
    五條之恐嚇罪，容有誤會，且甲訴意旨擇為訴訟客體而請求法院確定被告所為具
    有侵害性之社會事實，與本院所認定之社會事實在客觀上屬同一事實，由刑事訴
    訟之目的以觀，此二部分事實之侵害性行為客觀內容相同，參之最高法院八十三
    年度台上字第四六二八號判決所指「刑事訴訟法第三百條所謂變更起訴法條，係
    指在不擴張及減縮原訴範圍之原則下，法院得就有罪判決，於不妨害甲訴之基本
    社會事實同一（即甲訴事實之同一性）之範圍內，得自由認定事實，變更檢察官
    所引應適用之法條而言」之意旨，本件起訴法條自得予變更，併此敘明。被告與
    不詳姓名年籍之成年男子間，就上開恐嚇取財之犯行，有犯意之聯絡及行為之分
    擔，應論以共同正犯。被告係意在恐嚇取財而竊取上開被害人之車輛，所犯上開
    二罪間，有方法結果之牽連關係，應從一較重之恐嚇取財未遂罪處斷。甲訴意旨
    認此二部分之犯行，應分論併罰，容有誤會。被告著手恐嚇取財之犯行，惟尚未
    得手，依刑法第二十六條前段減輕其刑。又被告曾受上開有期徒刑之執行，有其
    台灣高雄地方法院檢察署刑案資料查註紀錄表、台灣高等法院被告全國前案紀錄
    表及台灣高雄地方法院被告院內索引卡紀錄表各一份在卷可查，其於執行完畢後
    五年以內，再犯本件有期徒刑以上之罪，為累犯，應依刑法第四十七條之規定加
    重其刑。
三、原審以被告罪證明確，適用刑法第二十八條、第三百二十條第一項、第三百四十
    六條第三項、第一項、第五十五條、第二十六條前段、第四十七條、第三十八條
    第一項第二款，罰金罰鍰提高標準條例第一條前段規定，審酌被告之素行，其犯
    罪手法，尚未對於被害人為賠償，及其犯罪後之態度等一切情狀，量處有期徒刑
    一年，並以扣案之用小客車鑰匙二支，為被告所有，供犯罪所用之物，應依法宣
    告沒收。另以甲訴意旨認被告於上開竊取自用小客車之犯行後，又分別多次撥電
    話予被害人丁○○、乙○○謂：叫你不要報警，你卻報警，你給我小心點，我會
    在中壢等你等語，使乙○○心生恐懼，因認被告另涉有恐嚇之罪嫌云云。惟按犯
    罪事實應依證據認定之，無證據不得推定其犯罪事實；不能證明被告犯罪者，應
    諭知無罪之判決，刑事訴訟法第一百五十四條、第三百零一條第一項分別定有明
    文。而刑事訴訟法上所謂認定犯罪事實之證據，係指足以認定被告確有犯罪行為
    之積極證據而言，如未能發現相當證據或證據不足以證明，自不能以推測或擬制
    之方法，以為裁判基礎，此有最高法院二十九年上字第三一○五號判例及四十年
    台上字第八十六號判例可供參照。經查，本件被告丙○○於警訊及偵查、審理中
    均堅決否認有打電話恐嚇丁○○、乙○○之犯行，且被害人丁○○於警訊時指訴
    被告以電話向其恐嚇，惟於偵查中則稱電話係其弟所接，且均未明確指訴被告如
    何對其恐嚇，而被害人乙○○於偵查中固亦指訴被告打電話向其恐嚇，惟其並未
    提出錄音帶或其他證據加以佐證，尚難以被害人丁○○、乙○○二人之指訴，即
    逕認被告有以電話方式恐嚇被害人丁○○、乙○○；此外，復查無其他積極證據
    足認被告有何恐嚇之犯行，依上開說明，不能證明其此部分犯罪，原應為無罪之
    諭知，惟甲訴意旨既認此部分與上開恐嚇取財有罪部分，有連續犯之裁判上一罪
    之關係，爰不另為無罪之諭知。認事用法核無違誤，量刑亦稱妥適，被告具狀未
    敘理由空言上訴，為無理由，應予駁回。
四、被告經合法傳喚，無正當之理由不到庭，爰依法逕行判決。
據上論結，應依刑事訴訟法第三百六十八條、第三百七十一條，判決如主文。
本案經檢察官彭南雄到庭執行職務。
中    華    民    國     九十一     年       三       月      二十      日
臺灣高等法院高雄分院刑事第二庭
                                  審判長法官  曾永宗
                                        法官  郭玫利
                                        法官  邱永貴
右正本證明與原本無異。
不得上訴。
                                      書記官  梁雅華
中    華    民    國     九十一     年       三       月    二十五      日
附錄本判決論罪科刑之法條
刑法第三百二十條
意圖為自己或第三人不法之所有，而竊取他人之動產者，為竊盜罪，處五年以下有期
徒刑、拘役或五百元以下罰金。
意圖為自己或第三人不法利益，而竊佔他人之不動產者，依前項之規定處斷。
前二項之未遂犯罰之。
刑法第三百四十六條
意圖為自己或第三人不法之所有，以恐嚇使人將本人或第三人之物交付者，處六月以
上五年以下有期徒刑，得併科一千元以下罰金。
以前項方法得財產上不法之利益或使第三人得之者，亦同。
前二項之未遂犯，罰之。
                                                                        Ｋ
